【裁判字號】    99,台上,5483
【裁判日期】    990902
【裁判案由】    違反毒品危害防制條例等罪
【裁判全文】
最高法院刑事判決            九十九年度台上字第五四八三號
上  訴  人  甲○○
            乙○○
上列上訴人等因違反毒品危害防制條例等罪案件，不服台灣高等
法院台中分院中華民國九十九年六月十四日第二審判決（九十九
年度上訴字第六七一號，起訴案號：台灣台中地方法院檢察署九
十八年度偵字第二○七八七、二一六一五、二一六六一、二四八
五九號），提起上訴，本院判決如下：
    主  文
上訴駁回。
    理  由
按刑事訴訟法第三百七十七條規定：上訴於第三審法院，非以判
決違背法令為理由，不得為之；是提起第三審上訴，應以原判決
違背法令為理由，係屬法定要件。如果上訴理由書狀並非依據卷
內訴訟資料具體指摘原判決不適用何種法則或如何適用不當，或
所指摘原判決違法情事顯與法律規定得為第三審上訴理由之違法
情形不相適合時，均應認其上訴為違背法律上之程式，予以駁回
。本件原判決認定上訴人甲○○有其事實欄一即原判決附表一所
載販賣第一級毒品海洛因及第二級毒品甲基安非他命，暨上訴人
乙○○有其事實欄二即原判決附表二所載轉讓海洛因及禁藥甲基
安非他命犯行，因而撤銷第一審關於上訴人等科刑之判決，改判
仍論甲○○以如原判決附表一編號１至７所示販賣第一級毒品共
七罪，及同附表編號８所示販賣第二級毒品一罪（以上八罪均累
犯），並分別依刑法第五十九條規定酌減其刑後，就同附表編號
１、３、４、５、６、７所示六罪，每罪各量處有期徒刑十五年
二月；就同附表編號２、８所示之罪分別量處有期徒刑十五年四
月及四年，並就其所犯各罪分別諭知相關之從刑；復定其應執行
之刑為有期徒刑十七年，及諭知應執行之相關從刑。另論乙○○
以如原判決附表二編號１、２、４、５、６、７所示轉讓第一級
毒品共六罪，及同附表編號３所示明知禁藥而轉讓一罪（以上七
罪均累犯），並就其所犯轉讓第一級毒品六罪部分均依毒品危害
防制條例第十七條第二項規定減輕其刑後，每罪各量處有期徒刑
七月，另就所犯同附表編號３所示明知禁藥而轉讓罪部分，量處
有期徒刑六月，並就其所犯各罪分別諭知相關之從刑；復定其應
執行之刑為有期徒刑三年四月，及諭知應執行之相關從刑。已詳
敘其所憑證據及認定之理由，俱有卷存證據資料可資覆按。甲○
○上訴意旨略以：伊於原審供出毒品係購自乙○○及李金明，並
聲請傳訊證人林慧美及郭啟章以證明上情；原審未予詳查，遽認
伊不符合毒品危害防制條例第十七條第一項所規定減刑之要件，
顯有不當。又原審並未調查伊買賣毒品之價差，暨伊有無因而獲
利，遽行推測伊主觀上具有營利之意圖，殊有未合。再本案共同
正犯林慧美指證與伊共同販賣毒品，係為圖減刑所為不實之供述
，原判決遽採為不利於伊之認定，亦屬可議。又卷附伊與林慧美
及陳衍霖間通訊監察錄音譯文中並無關於毒品交易之內容，原審
未詳加調查，遽採上述通訊監察錄音譯文作為伊犯罪之補強證據
，尤有未洽。再證人陳衍霖於原審證稱：其於民國九十八年七月
三十日，以新台幣（下同）一千元向林慧美購買甲基安非他命一
包，甲○○並未參與，其從未見過甲○○等語，原判決對此有利
於伊之證據未予審酌及說明，亦有違誤云云。乙○○上訴意旨略
以：證人楊國南、陳淑珍、陳婷瑤於警詢及偵查中所述，係個人
意見或推測之詞，且內容諸多矛盾，顯有不可信之情況，應無證
據能力，原判決採為伊犯罪之證據，洵屬不當。又伊雖自白有本
件轉讓海洛因及甲基安非他命犯行，但原審未調查其自白是否與
事實相符，僅憑其自白遽予論罪科刑，亦有未合云云。惟毒品危
害防制條例第十七條第一項所稱「供出毒品來源，因而查獲」，
係指被告供出毒品來源之相關資料（例如上手之姓名、年籍、住
居所或其他足資辨別之特徵等），使有調查或偵查犯罪職權之公
務員（下稱檢警人員）因而對之發動調查或偵查並進而破獲者而
言。申言之，被告「供出毒品來源」，與檢警人員對之發動調查
或偵查並因而破獲之間，必須具有先後且相當之因果關係；若被
告供出毒品來源者之前，檢警人員已依其他確切證據合理懷疑其
所供毒品來源之人涉案，則嗣後之查獲與被告之供出毒品來源間
，即欠缺先後且相當之因果關係，自與上開規定減刑之要件不合
。甲○○雖於原審供稱其毒品來源為乙○○及李金明云云。但原
判決已說明：李金明或乙○○並未因販賣毒品予甲○○而被檢察
官偵查或起訴；而卷內雖有李金明因販賣毒品予柳志淵而被起訴
及判刑之資料，但此與甲○○無關。縱甲○○於原審供出其毒品
來源為李金明、乙○○二人，然檢警人員並未對此發動調查或偵
查並因而查獲，因認甲○○所為與上述條例第十七條第一項所規
定之要件不符，自不得依該條項規定減刑等情綦詳。並以甲○○
於原審雖聲請傳訊證人林慧美、郭啟章，以證明其曾陪同林、郭
二人向乙○○購買毒品。但乙○○並未經檢察官起訴販賣毒品罪
嫌，而林慧美於原審亦證稱：此部分事實與其無關，希甲○○不
要將其與乙○○牽扯在一起等語。況甲○○係於原審最後一次審
判期日始為上開調查證據之聲請，顯無從期待檢警人員因其供述
而於原審辯論終結前破獲乙○○，因認甲○○上開聲請為無必要
，而予以駁回，經核於法尚無不合。甲○○上訴意旨，置原判決
明確之論斷於不顧，猶謂原審未傳訊上開證人查明其是否供出毒
品來源，而指摘原判決不當，自非適法之第三審上訴理由。又原
審雖因甲○○未供明其販入毒品之價格，致無法查明其販毒之實
際利得。惟原判決亦說明：依一般社會通念，販賣毒品行為係以
牟利為其主要誘因及目的，故有償交付毒品行為，除有反證足以
證明其確非基於營利之意圖而交付毒品者外，尚難僅因無法查悉
其販入價格，作為是否以高價賣出之比較，而諉稱無營利之意圖
。況林慧美於原審證稱：甲○○與其同居時並無工作，其經濟來
源即販賣毒品等語。則甲○○既以販賣毒品所得作為其經濟來源
，顯見其有藉販賣毒品賺取價差以資營利之意圖等情綦詳，其論
斷於法亦屬無違。甲○○上訴意旨，徒憑己見，謂原審未調查其
買賣毒品之價差，而指摘原判決認定其具有營利意圖為不當，要
非合法之第三審上訴理由。再本案共同正犯林慧美對於其如何與
甲○○共同販賣第一、二級毒品等情，已於原審供證明確。原判
決以林慧美與甲○○係同居男女朋友關係，且所述核與證人王銘
忠、王瑞位、陳勇燊、陳衍霖所述暨卷附通訊監察錄音譯文內容
相符，因而採為上訴人等犯罪之證據，核與證據法則無違。況甲
○○於原審已坦承確有如原判決附表一編號１至７所示販賣海洛
因犯行不諱（見原審卷(一)第二五七頁），益見林慧美之指證非虛
。雖甲○○於原審否認其有如原判決附表一編號８所示販賣甲基
安非他命予陳衍霖之犯行，辯稱當時伊已在監獄執行，不可能與
林慧美共同販賣毒品予陳衍霖云云。然甲○○於原審自承係在「
九十八年八月四日」始因通緝而被警方逮捕（見原審卷(一)第二五
七頁），而原判決附表一編號８所示販賣甲基安非他命之時間係
在「九十八年七月三十日」，尚在甲○○被捕入監執行之前，其
所辯自非可信。上訴意旨漫謂林慧美所述不可信而指摘原判決採
證不當，亦非適法之第三審上訴理由。又卷附甲○○與林慧美及
陳衍霖間電話監聽錄音譯文中雖無毒品交易之具體內容。但原判
決以其中第一通電話內容係由甲○○接聽後轉交由林慧美通話，
可證明林慧美所述當時其與甲○○在一起，該電話係先由甲○○
接聽一節屬實。第二通電話內容係由甲○○接聽後直接告知陳衍
霖約在高速公路橋下見面，可見甲○○有指定交易地點之情事。
第三通電話內容則由林慧美向陳衍霖表示會到約定地點，要陳衍
霖在該處等候等情，因認上述電話監聽譯文足以佐證林慧美於原
審所述關於其與甲○○共同販賣甲基安非他命予陳衍霖一節與事
實相符，堪予採信，已於理由內論敘說明綦詳（見原判決第十九
頁第一行至倒數第五行）。上訴意旨謂前開電話監聽錄音譯文並
無交易毒品之內容，而不得採為證據一節，亦無可取。再證人陳
衍霖雖於原審證稱：其於九十八年七月三十日，以一千元向林慧
美購買甲基安非他命一包，甲○○並未參與，其從未見過甲○○
等語。但原判決對此已說明：陳衍霖購買甲基安非他命，既係由
甲○○與陳衍霖約定交易地點，而推由林慧美出面交付毒品，則
其與林慧美顯有共同販賣甲基安非他命予陳衍霖之犯意聯絡及行
為分擔至明等情（見原判決第十九頁倒數第三行至第二十頁第五
行）。甲○○上訴意旨謂原判決對陳衍霖上揭有利於伊之證述未
加以審酌及說明一節，要非依據卷內資料執為指摘之合法第三審
上訴理由。又原判決以乙○○於原審已自白有其事實欄二即原判
決附表二所載轉讓海洛因及禁藥甲基安非他命犯行，核與證人楊
國南、陳淑珍、陳婷瑤、楊清源證述情節相符，並有乙○○以其
行動電話（門號：0000000000）與楊清源所使用之市
區電話聯絡轉讓毒品之電話監聽錄音譯文附卷可稽，因認乙○○
之自白與事實相符，而採為其犯罪之證據，並非單憑其自白而認
定其犯罪。乙○○上訴意旨謂原判決未調查其他佐證，僅憑其自
白認定其犯罪一節，要與卷證資料不符，自非適法之第三審上訴
理由。再乙○○於原審既已自白本件全部犯行，對於原判決所採
用上開證據之證據能力亦表示無意見，復未請求原審調查其他證
據（見原審卷(一)第八十八頁背面、九十一頁背面、二五○頁背面
暨原審歷次審判筆錄），則其於本院又翻稱證人楊國南、陳淑珍
、陳婷瑤於警詢及偵查中之證詞無證據能力，而指摘原判決採證
不當，亦難認係合法之第三審上訴理由。至上訴人等其餘上訴意
旨，無非仍就原審採證認事職權之適法行使，暨原判決已明確論
斷說明之事項再為爭執，均非依據卷內資料具體指摘原判決有何
違背法令情形，顯與法律規定得為第三審上訴理由之違法情形不
相適合。揆之首揭說明，其等上訴均為違背法律上之程式，應併
予駁回。
據上論結，應依刑事訴訟法第三百九十五條前段，判決如主文。
中    華    民    國  九十九  年    九    月    二    日
                      最高法院刑事第八庭
                          審判長法官  洪  文  章
                                法官  王  居  財
                                法官  郭  毓  洲
                                法官  黃  梅  月
                                法官  沈  揚  仁
本件正本證明與原本無異
                                      書  記  官
中    華    民    國  九十九  年    九    月    六    日
                                                     ｄ

司法院資訊處製作；財團法人民間司法改革基金會備份。
